【裁判字號】    99,抗,850
【裁判日期】    990728
【裁判案由】    聲請羈押
【裁判全文】
臺灣高等法院刑事裁定                  99年度抗字第850號
抗  告  人  臺灣桃園地方法院檢察署檢察官
被      告  乙○○
選任辯護人  劉哲睿律師
被      告  甲○○
選任辯護人  劉世興律師
            陳鄭權律師
上列抗告人因毒品危害防制條例案件，不服臺灣桃園地方法院中
華民國99年7月2日所為命被告具保停止羈押裁定（99年度訴字第
534號），提起抗告，本院裁定如下：
    主  文
抗告駁回。
    理  由
一、抗告意旨略以：被告乙○○前因販賣第三級毒品愷他命經警
    於99年l月19日凌晨1時5分許查獲，並經羈押，後於99年2月
    10日停止羈押，詎未及月餘，被告乙○○於99年3 月17日，
    即受本案共同被告甲○○所託，向黃正齊購買l 公斤之愷他
    命，顯見被告涉嫌販賣第三級毒品愷他命，其嫌疑重大，並
    有反覆實施之虞，又被告甲○○雖承認起訴犯罪事實，惟前
    後供詞反覆不一，復空言指稱證人「錢哥」存在，然其未於
    偵、審中聲請傳訊，亦未提供證人「錢哥」之姓名年籍資料
    ，顯可預見被告甲○○具保在外，虛造證人「錢哥」存在之
    假象，亦有與該證人為勾串證詞之可能而有羈押必要。另查
    被告乙○○辯稱其僅持有愷他命，且被告甲○○復聲請傳訊
    被告乙○○為證人，顯可預見被告乙○○可能為偏袒被告甲
    ○○，而將犯行推諉至該姓名年籍不詳之證人「錢哥」身上
    ，自與共同被告甲○○有勾串之虞，非予羈押，難以追訴、
    審判。實有羈押被告，以確保刑罰執行及保全證據，使審判
    程序得以順利進行，並預防性被告再度犯案，保護社會安全
    之必要，是原審裁定認事用法既有未恰，請撤銷原審裁定，
    更為適法之裁定云云。
二、按羈押屬嚴重剝奪人身自由之強制處分，應合於比例原則之
    要求。倘具保責付限制住居等手段已足以達成適合且必要之
    目的時，在欠缺羈押必要性之情況下，自應採行此方式作為
    羈押之替代手段。又羈押係屬為保全被告使訴訟程序得以順
    利進行，或為保全證據或為保全對被告刑罰之執行目的，而
    對被告實施人身強制處分權，故審酌被告有無羈押之必要，
    除被告犯罪嫌疑已屬重大外，尚應基於偵查及訴訟進行之程
    度、犯罪性質、犯罪實際情狀、被告、共犯及證人之供述及
    其他一切情事，審慎斟酌有無上開保全或預防目的，依職權
    妥適裁量，俾能兼顧國家刑事追訴、刑罰權之順暢執行及人
    權保障。是若偵查之進行，並無以羈押為達成事實明確及保
    全證據之唯一手段時，則尚不能逕認有羈押之必要。復按羈
    押被告之目的，其本質在於確保訴訟程序得以順利進行，或
    為確保證據之存在與真實、或為確保嗣後刑罰之執行，而對
    被告所實施剝奪其人身自由之強制處分。被告有無羈押之必
    要，法院僅須審查被告犯罪嫌疑是否重大、有無羈押原因、
    以及有無賴羈押以保全偵審或執行之必要，由法院就具體個
    案情節予以斟酌決定，如就客觀情事觀察，法院許可羈押之
    裁定或延長羈押之裁定，在目的與手段間之衡量並無明顯違
    反比例原則情形，即無違法或不當可言。另執行羈押後有無
    繼續之必要，仍許由法院斟酌訴訟進行程度及其他一切情事
    而為認定，此乃法律所賦予法院之職權（最高法院46年度台
    抗字第6號判例意旨參照）。
三、經查：被告乙○○、甲○○涉犯毒品危害防制條例第4條第3
    項之販賣第三級毒品愷他命罪案件，且其等被訴之犯罪事實
    ，業據被告乙○○、甲○○迭於警詢、偵訊及原審中供述在
    卷，復有起訴書證據清單所載各項相關文書證據附卷可資佐
    證，堪認被告2人涉犯最輕本刑5年以上有期徒刑之罪，且犯
    罪嫌疑重大。雖抗告意旨以被告甲○○虛造證人「錢哥」存
    在，有與該證人勾串證詞之可能云云，惟被告乙○○、甲○
    ○已迭於警詢、偵查、原審中就所涉犯罪事實供述綦詳，縱
    有前後反覆，或相互附合勾串，本得由原審法院依職權加以
    審認，依訴訟進行之程度，難認有何羈押以防串證之必要。
    又甲○○所供述之證人「錢哥」，遍查卷內事證，亦無相關
    證據足資證明真有其人，恰如檢察官所主張恐為「幽靈抗辯
    」，自難認被告乙○○、甲○○與證人「錢哥」有何串證之
    虞，是抗告意旨以被告甲○○有與「錢哥」勾串證詞之可能
    云云，亦無所據。再者被告2 人涉犯罪嫌，既非暴力型犯罪
    ，或因持有相當數量之愷他命，遭檢察官以涉嫌販賣提起公
    訴，然其對於人身安全尚無直接侵害之危險，自不因乙○○
    前曾涉犯有關愷他命之案件，即認不得處以相當之保證金以
    確保審判之進行及日後刑罰之執行。是本院審酌本案訴訟進
    行之程度、犯罪性質、情狀、被告之供述等情，認尚無羈押
    之必要，命以具保停止羈押，係屬可保全被告人身而使國家
    刑事追訴、刑罰權得以順暢執行且對其人身自由侵害較小之
    手段。原審法院本同見解，依刑事訴訟法第110條第1項等相
    關規定，命被告具保而停止羈押，經核並無不合。抗告意旨
    所指，係就法院得依法定職權自由裁量之事項而為指摘，而
    原審既已就本案被告雖犯嫌重大，有羈押原因，但無羈押必
    要等情加以判斷，且未有違反比例原則之情事，則抗告意旨
    指摘原裁定不當，並無可採，難認有理由，應予駁回。
四、據上論結，應依刑事訴訟法第412條，裁定如主文。
中    華    民    國    99    年    7     月    28    日
                  刑事第八庭審判長法  官  張傳栗
                                  法  官  黃斯偉
                                  法  官  劉嶽承
以上正本證明與原本無異。
不得再抗告。
                                  書記官  何仁崴
中    華    民    國    99    年    7     月    28    日

司法院資訊處製作；財團法人民間司法改革基金會備份。
